【裁判字號】    98,台上,2504
【裁判日期】    980507
【裁判案由】    強盜
【裁判全文】
最高法院刑事判決            九十八年度台上字第二五０四號
上  訴  人  甲○○
選任辯護人  丙○啟律師
上  訴  人  乙○○
上列上訴人等因強盜案件，不服台灣高等法院台中分院中華民國
九十八年三月二十五日第二審判決（九十八年度上訴字第四二０
號，起訴案號：台灣台中地方法院檢察署九十六年度偵字第二一
二五五號、第二三四０八號、九十七年度偵字第一八三０九號）
，提起上訴，本院判決如下：
    主  文
上訴駁回。
    理  由
按刑事訴訟法第三百七十七條規定：上訴於第三審法院，非以判
決違背法令為理由不得為之；是提起第三審上訴，應以原判決違
背法令為理由，係屬法定要件；如果上訴理由書狀並未依據卷內
訴訟資料具體指摘原判決不適用何種法則或如何適用不當，或所
指摘原判決違法情事，顯與法律規定得為第三審上訴理由之違法
情形不相適合時，均應認其上訴為違背法律上之程式，予以駁回
。本件原判決維持第一審分別論處上訴人甲○○、乙○○共同意
圖為自己不法之所有，攜帶兇器，以強暴至使不能抗拒，而取他
人之物罪刑（甲○○處有期徒刑十年；乙○○累犯，處有期徒刑
九年）之判決，駁回上訴人等在第二審之上訴。甲○○之上訴意
旨略稱：原審共同被告乙○○係供稱：犯案當天與李弘政臨時起
意行搶等語；第一審共同被告李弘政則供稱：甲○○說他沒有錢
，去搶好不好云云，而甲○○僅供認李、林二人行搶時持用之藍
波刀係其所有。則李弘政所供係甲○○因缺錢花用，所以提議行
搶云云，究係如何謀議﹖所稱「去搶」究為刑法上搶奪抑或強盜
，尚非具體，再參以李弘政實行本件犯罪之前未久，曾自行犯下
二件搶奪罪行等情，則甲○○與李弘政、乙○○事前同謀者，究
係強盜抑或搶奪，自有究明必要。況且甲○○始終否認與李弘政
共謀犯罪，乙○○於第一審復以證人身分證稱：甲○○並未與渠
等共謀犯罪等語，李弘政與乙○○之供述，既不相符，甲○○聲
請命李弘政到庭對質並行交互詰問程序，即有其必要性，原判決
認無傳訊之必要，顯有應於審判程序調查之證據未予調查之違法
。乙○○之上訴意旨略稱：（一）第一審僅依憑李弘政於警詢及
檢察官偵查中顯有瑕疵且無補強證據足以證明其真實性與可靠性
之供述，作為判決乙○○有罪之基礎，顯係以主觀推測、臆測之
詞，推論乙○○犯罪，與刑事訴訟法第一百五十六條第二項規定
：「被告或共犯之自白，不得作為有罪判決之唯一證據，仍應調
查其他必要之證據，以察其是否與事實相符」有違，而有不適用
法則及適用法則不當之違法，原判決未加糾正，仍予援引，亦屬
於法有違。（二）第一審判決認定乙○○涉犯攜帶兇器強盜罪，
係以李弘政於審判外之供述為據，惟李弘政於審判外之供述，顯
有瑕疵，而第一審卷內亦無藍波刀扣案之記載，於審判期日復未
提示該藍波刀供乙○○辨認，足見公訴人指訴乙○○等人係持用
藍波刀強盜張沛如之財物，是否屬實﹖該藍波刀是否屬於兇器﹖
均仍有合理之懷疑，此關係乙○○之權益至鉅，法院自應依職權
加以調查，原審未予調查，顯有證據調查未盡之違法各等語。
惟查：原判決援引第一審判決記載之事實、證據及理由，並綜合
卷內證據資料及其調查證據之結果，認定上訴人等分別有第一審
判決事實欄所載之犯行，並就甲○○否認犯罪所持之辯解，認非
可採，以及乙○○供稱：與李弘政係臨時起意強盜張沛如之財物
等語，認非可執為有利於甲○○之認定，分別予以指駁或說明。
復說明援引作為判決基礎之第一審共同被告李弘政於檢察官偵查
中、證人張沛如、吳明賢、陳佳瑜、黃文駿、詹正宇於警詢及證
人徐勇潮在警詢與檢察官偵查中之供述，均具有證據能力所憑之
理由（見第一審判決正本第五頁第一行至第十七行）。另又說明
證人李弘政無再行傳喚到庭作證必要之理由。從形式上觀察，原
判決並無不適用法則、適用法則不當、理由不備及應於審判期日
調查之證據未予調查等違背法令之情形。原判決亦非未說明不採
納乙○○有利於甲○○供述之理由。甲○○上訴意旨置原判決援
引之第一審判決事實欄明確認定及理由內已詳予說明之事項於不
顧，徒憑己意，或就事實審法院證據取捨或證明力自由判斷職權
之合法行使，再為單純事實上爭執；或就原審已敘明無調查必要
性之證據（即是否傳喚證人李弘政），指摘原審有應於審判程序
調查之證據未予調查之違法，俱非合法之第三審上訴理由。再依
原判決援引之第一審判決理由說明，係依憑第一審共同被告李弘
政於警詢、偵查及第一審之供述，與證人徐勇潮在警詢及偵查中
、證人張沛如、詹正宇、黃文駿、陳佳瑜、吳明賢等人分別於警
詢之供述、卷附之扣押物品清單、台中縣利得當舖收當物品登記
簿、電話通聯紀錄查詢單、照片四張暨扣案無刀刃之藍波刀一支
（含皮質刀鞘一個）等證據資料，相互印證，認定上訴人等分別
有第一審判決事實欄所載之犯行，並非以第一審共同被告李弘政
於審判外之警詢及偵查中供述，作為認定上訴人等犯罪之唯一證
據，就李弘政於警詢及偵查中之供述，是否與事實相符，亦非未
予審認、調查。乙○○上訴意旨（一）、（二）執以指摘原審證
據調查未盡、不適用法則及適用法則不當各節，均非依據卷內資
料而為主張。又警方係於台中縣外埔鄉○○村○○○路四七號甲
○○住處扣得無刀刃之藍波刀一支及皮質刀鞘一個，該刀原本係
銀色，刀刃有鋸齒狀，因刀刃與刀柄已脫離，甲○○遇警搜索，
將之往住處浴室屋簷上方丟擲，致刀刃部分未能一併查獲扣案等
情，業經甲○○於警詢供述在卷（見偵查卷第一二七頁背面），
並有台中縣警察局扣押物品目錄表乙紙及該藍波刀照片四張附卷
可稽（見同上卷第一三一頁、第一三四頁、第一三五頁）。而李
弘政於偵查中供認與乙○○係持藍波刀強盜張沛如財物等語（見
偵查卷第一０九頁、第一一０頁），與乙○○在第一審供稱：「
我看到李弘政用一手拿藍波刀，另一手把那名女子的皮包拿下來
」（見第一審卷第九四頁背面）及證人張沛如於警詢證稱：「騎
機車行經后里鄉○○路（台糖加油站東邊五十公尺左右）時，遭
二名男子由我左側方來，其中後座男子用腳將我騎之機車踢倒，
我倒在地後，後座男子拿一把有鋸痕之刀子比著我說：東西拿出
來，……那男子……就直接用手將我背在身上的皮包硬拉走」（
見警局卷第七頁）相符。而依原審審理筆錄之記載，原審審判長
於審判期日，復已提示上開藍波刀之照片供上訴人等辨識（見原
審卷第七二頁背面）。乙○○上訴意旨（二）另執原審審判長於
審判期日未提示該藍波刀供其辨識等語，指摘原審證據調查未盡
，亦非依據卷內資料而為主張。綜上所論，本件上訴人等之上訴
，均屬違背法律上之程式，俱予駁回。
據上論結，應依刑事訴訟法第三百九十五條前段，判決如主文。
中    華    民    國  九十八  年    五    月    七    日
                      最高法院刑事第七庭
                          審判長法官  林  永  茂
                                法官  吳  昆  仁
                                法官  蘇  振  堂
                                法官  蕭  仰  歸
                                法官  林  立  華
      本件正本證明與原本無異
                                      書  記  官
中    華    民    國  九十八  年    五    月   十四   日
                                                     ｍ


司法院資訊處製作；財團法人民間司法改革基金會備份。
